【裁判字號】    97,訴,2949
【裁判日期】    971107
【裁判案由】    違反毒品危害防制條例
【裁判全文】
臺灣彰化地方法院刑事判決              97年度訴字第2949號
公  訴  人  臺灣彰化地方法院檢察署檢察官
被      告  甲○○
上列被告因毒品危害防制條例案件，經檢察官提起公訴（97年度
毒偵字第3698、3836號），被告於準備程序中自白犯罪，本院行
簡式審判程序，判決如下：
    主  文
甲○○施用第一級毒品，累犯，處有期徒刑拾月，又施用第一級
毒品，累犯，處有期徒刑拾月，應執行有期徒刑壹年陸月。
    事實及理由
一、犯罪事實：
  (一)甲○○前因施用毒品案件，經強制戒治，於民國（下同）91
    年3月14日停止戒治，所餘戒治期間付保護管束，於91年10
    月30日保護管束期滿執行完畢。又於91年12月至92年2月間
    連續施用一、二級毒品，經本院92年度訴字第455號判決處
    有期徒刑10月、5月，定應執行刑1年2月確定，94年3月5日
    執行完畢出監（構成累犯）。又自94年6月6日起，至94
    年11月14日止連續施用毒品，經本院以94年度訴字第1494號
    判決處有期徒刑1年確定，又於94年10月27日施用二級毒
    品，經本院95年度斗簡字第35號判決處有期徒刑6月確定，
    及因竊盜案件經本院以95年度斗簡字第286號判決處有期
    徒刑3月確定，上述嗣經減刑並定應執行刑為有期徒
    刑10月，於96年7月16日縮刑期滿執行完畢（構成累犯）。
  (二)甲○○仍不知悔改，而為下列犯行：
  1.基於施用第一級毒品海洛因之犯意，於97年8月15日凌晨0時
    許，在其位於彰化縣二林鎮東興里二林巷7號之住所，以將
    第一級毒品海洛因置入注射針筒內注射方式，施用第一級毒
    品海洛因1次。嗣於97年8月16日中午12時許，為警在彰化縣
    二林鎮○○路○段192號前查獲，經採集其尿液送驗結果，「
    可待因、嗎啡」均呈陽性反應。
  2.另基於施用第一級毒品海洛因之犯意，於97年8月19日14時
    許，在其前揭住所，以將第一級毒品海洛因置入注射針筒內
    注射方式，施用第一級毒品海洛因1次。嗣於97年8月21日，
    其接受員警採尿送驗結果，「嗎啡」呈陽性反應。
二、認定事實之證據及理由：
  (一)被告於警訊、偵查、本院審理中之自白。
  (二)彰化縣警察局溪湖分局、芳苑分局委託檢驗尿液代號與真實
    姓名對照認證單，均證明被告97年8月16日、97年8月21日接
    受採尿送驗之事實。
  (三)詮昕科技股份有限公司濫用藥物尿液檢驗報告書二份（芳警
    分偵字第0970016223號卷內）（溪警分偵字第0970016063號
    卷內），證明被告驗尿呈現「嗎啡、可待因」「嗎啡」之陽
    性反應。按行政院衛生署管制藥物管理局93年7月16日管檢
    字第0930006199號函示意見：「依據Clark's Analysis of
    Drugs and Poisons一書第三版之記載：... 第一級毒品海
    洛因亦可代謝成嗎啡，且海洛因常見含有少量6-乙醯可待因
    雜質成分，該成分可代謝為可待因及嗎啡。... 」（參照行
    政院衛生署管制藥品管理局發行「濫用藥物檢驗相關解釋彙
    編」P.14）故可證明被告因施用海洛因而同時檢出「可待因
    、嗎啡」陽性反應。
  (四)不再送觀察勒戒之理由：
    按毒品危害防制條例於92年7月9日修正公布，自93年1月9日
    施行，其中第20條、第23條將施用毒品之刑事處遇程序，區
    分為「初犯」及「五年內再犯」、「五年後再犯」。依其立
    法理由之說明：「初犯」，經觀察、勒戒或強制戒治後，應
    為不起訴處分或不付審理之裁定；經觀察、勒戒或強制戒治
    執行完畢釋放後，「五年內再犯」者，因其再犯率甚高，原
    實施之觀察、勒戒及強制戒治既已無法收其實效，爰依法追
    訴或裁定交付審理。至於經觀察、勒戒或強制戒治執行完畢
    釋放後，「五年後再犯」者，前所實施之觀察、勒戒或強制
    戒治已足以遮斷其施用毒品之毒癮，為期自新及協助其斷除
    毒癮，仍適用「初犯」規定，先經觀察、勒戒或強制戒治之
    程序。從而依修正後之規定，僅限於「初犯」及「五年後再
    犯」二種情形，始應先經觀察、勒戒或強制戒治程序。倘被
    告於五年內已再犯，經依法追訴處罰，縱其第三次（或第三
    次以上）再度施用毒品之時間，在初犯經觀察、勒戒或強制
    戒治執行完畢釋放五年以後，已不合於「五年後再犯」之規
    定，且因已於「五年內再犯」，顯見其再犯率甚高，原實施
    觀察、勒戒或強制戒治，已無法收其實效，即應依該條例第
    10條處罰（最高法院95年度第7次刑事庭會議決議參照）。
    本件被告前因施用毒品案件，經強制戒治，於91年3月14日
    停止戒治，所餘戒治期間付保護管束，於91年10月30日保護
    管束期滿執行完畢。又於91年12月至92年2月間連續施用一
    、二級毒品（本院92年度訴字第455號判決），94年6月6日
    起至94年11月14日止連續施用一級毒品（本院94年度訴字第
    1494號判決），94年10月27日施用二級毒品（本院95年度斗
    簡字第35號判決）有卷附臺灣高等法院被告前案紀錄表可證
    。被告既曾於「五年內再犯」，且經法院判處罪刑確定，其
    又於97年8月15日、97年8月19日施用毒品，即非屬該條例第
    20條第3項所定「五年後再犯」之情形，仍應論以毒品危害
    防制條例第10條第1項之施用第1級毒品罪。
  (五)被告自白核與事實相符，足堪採信。本件事證明確，被告施
    用第一級毒品犯行，已可認定。
三、論罪科刑：
  (一)核被告所為，係犯毒品危害防制條例第10條第1項之施用第
    一級毒品罪。被告持有毒品之低度行為，應為施用之高度行
    為所吸收，不另論罪。被告二度施用海洛因，施用之犯罪時
    間相隔數日，顯係各別起意，亦應分論併罰。
  (二)被告有犯罪事實欄內之徒刑執行經過，此有臺灣高等法院被
    告全國前案紀錄表可稽，其受此有期徒刑執行完畢後，五年
    以內故意再犯有期徒刑以上之罪，應依累犯規定，各加重其
    刑。
  (三)量刑審酌：被告自82年有煙毒前科以來，十餘年來毒品紀錄
    不斷，雖經戒治、徒刑宣告，仍不知悔改而再度施用毒品，
    被告多年青春均在監獄內浪費，但出監後仍不知悔改，從未
    徹底覺悟毒品是家破人亡不歸路。被告自述已婚，從事室外
    雨棚裝修工作，自甘墮落而施用毒品等情，吸毒害人害己，
    被告顯無醒悟，惟犯罪後坦承犯行，態度尚屬良好等一切情
    狀，各量處如主文所示之刑，並定應執行刑如主文，以示懲
    儆。
四、適用法律：
  (一)刑事訴訟法第273條之1第1項、第310條之2、第454條第1項
    。
  (二)毒品危害防制條例第10條第1項、刑法第11條、第47條第1項
    、刑法第51條第5款。
本案經檢察官王元郁到庭執行職務。
中    華    民    國    97    年    11   月     7    日
                  刑事第四庭       法  官  葉明松
以上正本證明與原本無異。
如不服本判決，應於判決送達後10日內，向本院提出上訴書狀，
上訴書狀應「敘述具體上訴理由」，並按他造當事人之人數附繕
本。「切勿逕送上級法院」。
中    華    民    國    97    年    11   月     7    日
                                   書記官  施秀青
附錄本案論罪法條：
毒品危害防制條例第10條
施用第一級毒品者，處 6 月以上 5 年以下有期徒刑。
施用第二級毒品者，處 3 年以下有期徒刑。


司法院資訊處製作；財團法人民間司法改革基金會備份。
